臺灣高等法院高雄分院刑事裁定　　　　 96年度交抗字第179號
抗　 告 　人
即原處分機關　交通部公路總局高雄區監理所
受 處 分 人
即 異 議 人 　甲○○
上列抗告人因受處分人聲明異議案件，不服臺灣高雄地方法院中
華民國96年7 月31日裁定（96年度交聲字第623 號），提起抗告
，本院裁定如下：
    主  文
原裁定撤銷，發回臺灣高雄地方法院。
    理  由
一、抗告人抗告意旨略以：(一)異議人於96年6 月6 日到案繳結本
    案違規罰鍰及接受吊扣其職業大貨車駕駛執照1 年處分時，
    並未依道路交通管理處罰條例第9 條規定表示不服而提出陳
    述，相關違規案件當已結案確定，異議人於結案後逾20日始
    對其違規處罰之行為提出質疑，自有未合；(二)再為民眾之方
    便起見，民眾因晉級而考領較高級之駕照後，原領有之較低
    級駕照，監理機關皆收回作廢，以免民眾經常為各類駕照辦
    理換補或審驗之煩；本件異議人於違規時所駕駛E8-6329 號
    自小客車之資格憑證，係所持之職業大貨車駕照，抗告人依
    道路交通管理處罰條例第35條第1 項規定裁處罰鍰新臺幣1
    萬9,500 元及吊扣職業大貨車駕駛執照12個月之處分，應無
    不合，原審撤銷抗告人之上開處分，尚有未當，請撤銷原裁
    定，更為適法之裁定云云。
二、原審裁定意旨以：異議人於96年6 月1 日晚間11時52分許，
    駕駛車號E8-6329 號自用小客車，行經高雄縣大寮鄉○○○
    路與忠孝路口，因酒後駕車為警臨檢攔查，吐氣酒精濃度測
    定值為每公升0.31毫克，為警以其違反道路交通管理處罰條
    例第35條第1 項規定之行為，當場製單舉發乙節，為異議人
    所不爭執，且有高雄縣政府警察局高警交字第N00000000 號
    舉發違反道路交通管理事件通知單在卷可稽，上開事實，自
    堪認定。則異議人駕駛自小客車違反道路交通管理處罰條例
    第35條第1 項第1 款之規定，本應吊扣其自小客車駕照1 年
    。惟按道路交通安全規則第61條第1 項規定：「汽車駕駛人
    取得高一級車類之駕駛資格者，應換發駕駛執照，並准其駕
    駛較低級車類之車輛，其規定如左：一、已領有聯結車駕駛
    執照者，得駕駛大客車、大貨車、代用大客車、大客貨兩用
    車、曳引車、小型車、輕型機器腳踏車」。查異議人因領有
    較高級之職業大貨車駕駛執照，且經換發為該等駕駛執照後
    ，其他低級等車類即不再核發駕駛執照，而直接允許其得駕
    駛其他車輛，則異議人既無一般小客車駕駛執照之實體物可
    供吊扣，即無從執行該部分之處分。再者，以行政行為，採
    取之方法所造成之損害不得與欲達成目的之利益顯失均衡，
    行政程序法第7 條第3 款定有明文及有行政罰法第18條意旨
    可參，故異議人無自小客車之駕照可供吊扣時，吊扣其職業
    大貨車駕照以代之，雖可達成限制駕駛人繼續駕駛該級車類
    行駛之目的，惟亦同時造成限制駕駛人繼續駕駛該級大貨車
    、機車等車類行駛之結果，所造成之損害（異議人喪失繼續
    駕駛職業大貨車之權利）已與欲達成目的之利益顯失均衡。
    且依前開所述修正後即本件行為時之新法，已將「吊扣」各
    級車類規定刪除，裁決機關自不能逕行處分吊扣其他車種之
    大貨車駕駛執照。原處分以異議人無自用小客車駕照可供吊
    扣而吊扣其職業大貨車駕照，顯已逾越道路交通管理處罰條
    例第68條之規範範圍並違反行政程序法第6 條、第7 條所揭
    示之平等原則及比例原則。異議人雖係因持有大貨車駕照而
    得以合法駕駛自小客車，然吊扣其大貨車駕照已有上述違誤
    ，自難認係正確合法之處分。而不予吊扣固然使異議人未受
    到吊扣期間內不得駕駛自小客車之處分，亦非全然妥適，惟
    兩相抉擇，認應選擇對人民較為有利之解釋，此吊扣大貨車
    駕照之處分應予以撤銷云云。
三、查違反道路交通管理事件統一裁罰基準及處理細則第59條第
    2 項規定：「依第48條第1 項辦理經繳納罰鍰後，若有不服
    者，得於20日內向處罰機關陳述。」；另行政程序法第117
    條規定：「違法行政處分於法定救濟期間經過後，原處分機
    關得依職權為全部或一部之撤銷；其上級機關，亦得為之。
    但有下列各款情形之一者，不得撤銷：一撤銷對公益有重大
    危害者。二受益人無第119 條所列信賴不值得保護之情形，
    而信賴授予利益之行政處分，其信賴利益顯大於撤銷所欲維
    護之利益者。」。本件異議人於96年6 月1 日因上開違規駕
    駛遭取締後，即依高雄市政府製發之舉發違反道路交通管理
    事件通知單，於同年月6 日自行向抗告人即交通部公路總局
    高雄區監理所繳清新臺幣1 萬9,900 元罰鍰並接受吊扣職業
    大貨車駕駛執照之處分，而監理所製據給受處分人都會在收
    據上註記「本案經繳納罰鍰後，若有不服者，得於20日內向
    處罰機關陳述」等語，此經抗告人向原審函甚明，並有其
    提出之自行收納款項收據聯樣張附卷可稽。則受處分人是否
    於96年6 月6 日自動繳納罰鍰及接受吊扣大貨車駕駛執照後
    逾20日始對該處分提出質疑，該處分是否業已結案而不得再
    向抗告人陳述，並因而不得向法院聲明異議，抗告人之處分
    有無違法，縱屬違法，依上揭行政程序法第117 條規定，是
    否得予撤銷，饒有研求之餘地，原審對於抗告人此項主張未
    予置論，即遽為如上之裁定，即有未洽，抗告人指摘原裁定
    不當，尚非全無理由，自應由本院將原裁定撤銷，發回原審
    法院，俟查明後另為適法之裁定。
據上論結，應依道路交通案件處理辦法第26條，刑事訴訟法第41
3 條前段，裁定如主文。
中　　華　　民　　國　　96　　年　　9 　　月　　26　　日
                  刑事第四庭    審判長法  官  蕭權閔
                                      法  官  吳進寶
                                      法  官  陳吉雄
以上正本證明與原本無異。
本裁定不得再抗告。
中　　華　　民　　國　　96　　年　　9 　　月　　27　　日
　　　　　　　　　　　　　　　　　　　書記官  梁美姿
                                                      Q
